【裁判字號】    96,交聲,281
【裁判日期】    970116
【裁判案由】    違反道路交通管理處罰條例聲明異議
【裁判全文】
臺灣新竹地方法院交通事件裁定        96年度交聲字第281 號
移
異  議  人
即受處分人  甲○○
上列受處分人因違反道路交通管理處罰條例案件，對於交通部公
路總局新竹區監理所新竹市監理站民國96年9 月7 日竹監新四字
第裁51-E00000000號裁決處分聲明異議，本院裁定如下：
    主  文
原處分撤銷。
甲○○不罰。
    理  由
一、原處分機關交通部公路總局新竹區監理所新竹市監理站（下
    稱新竹市監理站）裁決理由略以：異議人即受處分人甲○○
    駕駛車牌號碼8899－MY號自用小客車，於民國96年8 月11日
    下午3 時20分許，行經新竹市○○路369 號前，為新竹市警
    察局第一分局填掣竹市警交字第E00000000 號單舉發其「汽
    車駕駛人駕駛汽車肇事，致人受傷，未立即採取救護措施而
    逃逸」，新竹市監理站乃於96年9 月7 日，依據道路交通管
    理處罰條例第62條第4 項之規定，裁處異議人罰鍰新臺幣（
    下同）6,000 元，吊銷駕駛執照，一年內禁考等等。
二、受處分人即異議人聲明異議意旨則略以：異議人於96年8 月
    11日下午3 時20分駕駛車號8899－MY號自用小客車，行駛至
    新竹市○○路369 號門口臨時停車（該路段為黃線臨停區）
    ，車子停妥後，異議人次子黃首豪由右後側開門致被同向行
    駛機車騎士陳德成搭載其女陳思潔追撞，異議人次子黃首豪
    立即將陳德成及機車扶起，並留置現場，異議人亦立即下車
    查看是輕微挫傷，並詢問其情況。當時交通流量大，為免影
    響交通，異議人向陳君提及去停車，當時陳君並未反對，異
    議人為了不影響交通而移動車輛，並於停好車後立即回到現
    場等候，異議人於接獲通知後即刻前往警局處理，筆錄後並
    立即與陳君賠償和解，此有和解書為證，綜上，異議人無逃
    逸之犯意，懇請撤銷裁決書處分等語。
三、按法院受理有關交通事件，準用刑事訴訟法之規定；又違規
    事實應依證據認定之，無證據不得認定其違規事實；再不能
    證明受處分人違規或其行為不罰者，應諭知無罪之判決，道
    路交通管理處罰條例第89條、刑事訴訟法第154 條第2 項、
    第301 條第1 項，分別定有明文。又交通法庭認為聲明異議
    有理由者，應以裁定將原處分經聲明異議部分撤銷，並自為
    裁定，道路交通案件處理辦法第20條前段亦定有明文。
四、移送機關認異議人甲○○有「汽車駕駛人駕駛汽車肇事致人
    受傷而逃逸」之行為，無非係以舉發通知單影本為其論據。
五、經查：
（一）本件新竹市監理站於96年9 月7 日所為之竹監新四字第裁
      51-E00000000號違反道路交通管理事件裁決書，係依據舉
      發通知單，因認異議人違反規定而為裁決，此合先敘明。
（二）異議人甲○○雖坦承有於96年8 月11日下午3 時20分許，
      行經新竹市○○路369 號前，惟堅詞否認有何肇事逃逸之
      犯行，辯稱：車禍地點交通壅塞，不易尋得可不阻礙交通
      之停車處所；車禍發生後第一時間其曾下車，向被害人表
      示要去停車，才將車駛離尋找停車位，因在附近找不到停
      車位，其曾駕車繞回現場察看，見到被害人在冰敷，認為
      被害人有作初步處理，遂未下車再駛離尋找車位，花了很
      久時間找到停車位後，其立刻回到現場，惟已不見被害人
      ，其因此曾詢問提供被害人冰塊之冷飲店店員薛珮君，是
      否知悉被害人去處，因薛珮君表示不知情，其在現場逗留
      、等待一陣子，仍未見到被害人蹤影後，只好離去，並無
      逃逸故意，俟警局通知其製作筆錄，其即當場先賠付被害
      人新臺幣2 萬元，確無規避之意等語。質之證人薛珮君亦
      於偵查中具結證稱：車禍發生後，異議人曾下車與被害人
      對話，雖其未聽到對話內容，但確定異議人與被害人對話
      後才離開；異議人離開後，被害人曾向其要冰塊作冰敷，
      其不記得被害人離開時間；車禍後半小時異議人曾回到現
      場，向其詢問被害人去向及傷勢；車禍當時路況很塞，且
      事發車道為1 線道，車輛若暫停該處會阻塞交通等語。是
      異議人與證人證述，尚無不合，核非無據。訊之被害人亦
      未否認異議人曾於車禍離去後，又駕駛車輛行經現場再離
      去，及車禍當時路況壅塞等事實，是本案車禍發生當時路
      況壅塞，異議人有另尋合適停車位置之必要，及異議人於
      車禍離開現場後，曾數度返回現場等情，已足認定。雖被
      害人就異議人是否曾下車告知欲待尋得停車位再返回現場
      乙節與異議人所述有出入，然以證人薛珮君與異議人不認
      識，與被害人亦無過節，且於本案無利害關係，無為異議
      人甘冒偽證刑責之理等情，並參諸異議人若確欲逃逸，應
      無於離去後駕車返回現場，甚至於2 度離去後，又2 度返
      回現場向店家詢問被害人下落及傷勢，而增加被查獲機會
      之理等情，應認證人薛珮君證述較被害人陳述可信，是異
      議人所辯應堪採信，異議人無肇事逃逸之犯意即可認定。
      既異議人係宥於車禍現場車況，不得不先行離去，並有意
      返回現場處理，且確實2 度返回現場，自不得僅因異議人
      車禍發生後曾離開現場及異議人返回現場時被害人已離去
      ，即遽為不利異議人之認定。此外，復查無其他積極證據
      足認異議人有何肇事逃逸之犯行，而為不起訴處分確定等
      情，有臺灣新竹地方法院檢察署96年度偵字第5068號不起
      訴處分書在卷可查，復經本院調閱上開偵查卷宗核閱無誤
      ，堪信為真。是本件既查無異議人有如原處分機關所認定
      之肇事致人受傷而逃逸之違規事實，而無法確信異議人確
      有該當於道路交通管理處罰條例第62條第4項之構成要件
      事實者，依前揭說明，即應為有利於受處分人之認定；從
      而，原處分機關未予詳查，遽予裁罰，尚有未洽，應認本
      件聲明異議人之異議為有理由，自應將原處分予以撤銷，
      另行諭知聲明異議人不罰之處分。
六、依道路交通案件處理辦法第20條前段，裁定如主文。
中    華    民    國    97    年    1     月    16    日
                  交通法庭法  官  馮俊郎
以上正本證明與原本無異。
如不服本裁定，應於裁定送達後5 日內向本院提出抗告狀。
中    華    民    國    97    年    1     月    16    日
                          書記官  鄧雪怡


司法院資訊處製作；財團法人民間司法改革基金會備份。
